【裁判字號】    91,簡上,223
【裁判日期】    920407
【裁判案由】    違反區域計劃法
【裁判全文】
臺灣高雄地方法院刑事判決                        九十一年度簡上字第二二三號
    上  訴  人
    即  被  告  乙○○
右列上訴人因違反區域計劃法案件，不服本院旗山簡易庭九十一年度旗簡字第一六五
號，中華民國九十一年九月十七日第一審簡易判決（聲請簡易判決處刑書案號：臺灣
高雄地方法院檢察署九十一年度偵字第一一四五五號），提起上訴，本院判決如左：
    主  文
上訴駁回。
    事  實
一、乙○○於民國八十九年十二月二十六日繼承其父坐落在高雄縣美濃鎮○○段四六
    一、四五九之十三、四五九之十四、四五九之十五地號等四筆土地，為上開土地
    之所有權人，詎乙○○明知上開土地業經高雄縣政府編定為非都市計劃之特定農
    業區農牧用地，未經申請許可，不得為農牧項目以外之使用，竟又於九十年六月
    間某日起，未經申請高雄縣政府核准，即僱用不知情之工人，駕駛挖土機於上開
    地號土地上再度進行土石開挖挖掘出約二台二十噸卡車來回載運四十趟之土石量
    ，嗣經高雄縣政府分別於九十年八月十五日以九十府地用字第九○○○一三四五
    三三號函、九十一年一月二十三日以府地用字第０九一０００五八二四號函、九
    十一年四月二日以府地用字第０九一００四五九七三號函三次發函告知乙○○應
    於文到七日內恢復原狀，並處以新台幣三十萬元之罰鍰，惟其於收受該函件後均
    置之不理，屆期竟未辦理，於九十二年三月四日本院至現場勘驗時仍未恢復原狀
    。
二、案經高雄縣政府移送臺灣高雄地方法院檢察署檢察官偵查後聲請簡易判決處刑。
    理  由
一、訊據上訴人即被告乙○○經合法傳喚無正當理由而未到庭，惟據在本院調查時對
    於在右揭時、地，未經許可即僱工在其所有之土地上開挖土石，且現尚未回復原
    狀之事實坦承不諱，惟稱：漁塭是繼承伊父親，伊繼承後不知道要申請，因為積
    了很多淤泥，伊就想清一清，可以再養蝦等語，經查：
（一）前開土地為被告乙○○於八十九年十二月二十六日分割繼承登記為其所有，除
      據被告供承不諱外，並有土地登記謄本四份附卷可稽（偵查卷第四四頁至第五
      一頁）；再前開土地於九十年七月二十七日經高雄縣美濃鎮公所派員至現場勘
      查確有土石開挖之情狀，有該鎮非都市土地違規使用案件處理查報表一紙所附
      之照片二幀（偵查卷第三六頁），復經前往現場勘查之美濃鎮公所課員甲○○
      於本院調查時證述明確在卷（本院刑事卷第十六頁），是上開事實均可認定。
（二）至被告雖陳稱上開土地係從其父親開始即供作漁塭使用，且伊當時僅係僱工清
      除上開漁場之淤泥等語，惟該四筆土地為特定農業區農牧用地，已據前開土地
      登記謄本記載詳實，而依非都市土地使用管制規則第六條之規定，特定特定農
      業區農牧用地並不得作為養殖用地使用，是不論上開土地係被告自行開挖或係
      其繼承而來，皆已違反區域計劃法有關於非都市土地之管制，已先可認定。
（三）而上開土地既然已違反高雄縣政府對於管制土地之使用，依區域計劃法第二十
      一條之規定，主管機關即高雄縣政府自有權依法限期被告將上開土地恢復原狀
      ，已不待言。且參以被告於本院調查時所自承僱工挖掘之土石多達二台二十噸
      卡車來回載運四十趟之情狀以觀，顯然被告挖掘土石之數量亦非僅係清除淤泥
      而已，佐以上開漁塭係一獨立之水池，並未與外界之河流有所連接，此有現場
      照片所拍攝之照片在卷可參（簡上卷第三五頁），應不會造成有多少淤泥堆積
      之情況才是，然被告卻僱工挖掘出如此數量龐大之土石，其所為已違反高雄縣
      政府對於特定特定農業區農牧用地之管制而違法使用上開四筆土地至為明顯。
（四）另上開四筆土地經高雄縣政府查知被告違規使用後，分別於如事實欄所載之時
      間，前後三次以函文限令被告於期限內變更土地違規使用現狀回復原狀，詎被
      告於收受上開通知後，仍未回復原狀等情，有高雄縣政府上開函文、高雄縣美
      濃公所九十一年一月四日九一美鎮民字第一二九號、九十一年三月十四日九一
      美鎮民字第三○一八號、九十一年四月二十三日九一美鎮民字第四七○九號函
      文三紙、郵局掛號郵件收件回執二紙在卷可稽（偵查卷第七頁至第十六頁），
      並經本院於九十二年三月四日至現場勘驗屬實，亦有勘驗筆錄一紙及照片四幀
      （本院簡上卷第三一頁至第三五頁）附卷可參，是被告未於期限內回原狀，堪
      可認定。
二、核上訴人即被告乙○○上開違反區域計畫法第十五條第一項之管制使用土地規定
    ，未依高雄縣政府之函令於限期內恢復土地原狀，係違反同法第二十一條第一項
    規定，應依第二十二條論罪科刑。原審因而適用區域計劃法第十五條第一項、第
    二十二條、刑法第十一條前段、第四十一條第一項、罰金罰鍰提高標準條例第二
    條之規定，量處被告有期徒刑五月，並諭知易科罰金之折算標準，本院審酌被告
    並無前科，有臺灣高等法院被告全國前案紀錄表一紙在卷可按，此次未經許可即
    違法使用管制土地，經縣政府多次發函限期恢復原狀，竟均置之不理，殊甚可議
    ，且犯後並未坦承犯行，至本院前往勘驗仍尚未將上開土地回復原狀，及其挖掘
    之面積等一切情狀，認其認事用法並無不當，量刑亦無不妥。上訴人執前詞據以
    提起上訴，指摘原審判決不當，為無理由，應予駁回。
三、被告乙○○經合法傳喚，無正當理由不到庭，爰不待其陳述，逕行判決。
據上論斷，應依刑事訴訟法第四百五十五條之一第一項、第三項、第三百六十八條、
第三百七十一條，判決如主文。
本案經檢察官李靜文到庭執行職務。
中      華      民      國      九十二      年      四      月    七    日
                                  臺灣高雄地方法院刑事第三庭
                                      審判長法  官  黃  仁  松
                                            法  官  陳  威  龍
                                            法  官  楊  宗  翰
右正本證明與原本無異。
如不服本判決，應於判決送達後十日內，向本院提出上訴狀。
                                            書記官  陳  怡  真
中      華      民      國      九十二      年      四      月    七    日
【附錄本判決論罪科刑法條】
區域計畫法第二十一條第一項：
  違反第十五條第一項之管制使用土地者，由該管直轄巿、縣 (巿)政府處新台幣六
  萬元以上三十萬元以下罰鍰，並得限期令其變更使用、停止使用或拆除其地上物恢
  復原狀。
區域計畫法第二十二條：
  違反前條規定不依限變更土地使用或拆除建築物恢復土地原狀者，除依行政執行法
  辦理外，並得處六個月以下有期徒刑或拘役。


司法院資訊處製作；財團法人民間司法改革基金會備份。
